【裁判字號】    94,上易,867
【裁判日期】    950118
【裁判案由】    給付貨款
【裁判全文】
臺灣高等法院民事判決                 94年度上易字第867號
上  訴  人    三菱國際企業股份有限公司
法定代理人    乙○○
訴訟代理人    邱清銜律師
              洪明俊律師
被上訴人      綠實營造有限公司
兼法定代理人  甲○○
              丙○○
                          138巷35號
前列3人共同
訴訟代理人    徐國楨律師
複代理人      曾能煜律師
上列當事人間給付貨款事件，上訴人對於中華民國94年7月7日台
灣桃園地方法院94年度訴字第 344號第一審判決提起上訴，經本
院於95年1月4日言詞辯論終結，並判決如下：
    主    文
原判決關於駁回上訴人後開第 2項之訴部分，及訴訟費用之裁判
廢棄。
被上訴人應再連帶給付上訴人新台幣159,850元，及自民國94年4
月8日起至清償日止，按週年利率5%計算之利息。
其餘上訴駁回。
第一、二審訴訟費用，由被上訴人連帶負擔5分之2，餘由上訴人
負擔。
    事實及理由
一、上訴人起訴主張：
  (一)被上訴人綠實營造有限公司（下稱綠實公司）因承攬行政院
    農業委員會水土保持局第一工程所（下稱水保局）坐落新竹
    縣尖石鄉之那羅農莊旁野溪緊急處理工程（下稱系爭工程）
    ，於民國93年11月 6日向上訴人訂購預拌混凝土，並以其餘
    被上訴人何維峰、丙○○為連帶保證人，而與上訴人訂立混
    凝土買賣合約書（下稱系爭買賣合約）。上訴人依約自93年
    11月起陸續將綠實公司所購買之預拌混凝土載至綠實公司指
    定地點即新竹縣尖石鄉那羅橋旁，由綠實公司工地人員簽收
    ，至94年2月止，綠實公司應付貨款為新臺幣（下同）
    1,457,850元，已付貨款為829,850元，尚欠 386立方米之預
    拌混凝土價金 628,000元未付，經上訴人催討，被上訴人仍
    拒絕給付。爰依民法第 367條及連帶保證之法律關係，請求
    被上訴人連帶給付。
  (二)上訴人送交預拌混凝土予綠實公司時，隨車均附有送貨單，
    上載交貨數量、強度、坍度等，經綠實公司確認無誤後始簽
    名其上，上訴人送交之混凝土數量，依送貨單所示合計為
    850.5 立方米，綠實公司謂上訴人所交貨物數量有所短缺，
    應依其與水保局結算之 735立方米為憑云云。但綠實公司若
    認上訴人所送交貨物數量有所短少，理應當場表明異議，並
    拒絕簽收而退還貨物方是，豈得於核認無誤並簽收後，方翻
    異簽收之效力？且綠實公司若認數量有誤，為何仍願給付部
    份貨款？數量有誤可立即拒收，不予簽名而改向他人訂貨，
    為何不於當初即刻為之而仍繼續要求上訴人供貨？上訴人交
    貨後，無法掌控綠實公司如何利用貨物，綠實公司是否有將
    貨物完全用於系爭工地？施工過程中耗損量若干？有無施工
    不當而重新製作？均有可能。工程中之耗損，乃每項工程必
    有現象，豈能依結算數量認定送貨數量？且上訴人尚聽聞綠
    實公司施作系爭工程時，有因與水保局設計圖樣不符而敲除
    重作之情，不應以結算數量作為兩造交易數量之標準。
  (三)被上訴人主張渠有另向他人叫貨 149立方米，該一事實，上
    訴人於原審即存疑，縱有交貨，是否用於系爭工程，亦屬有
    疑。退步言，綠實公司之法定代理人甲○○於原法院庭訊時
    自認上訴人送達之數量約為 680平方米，此一有利上訴人之
    證據，原法院未斟酌，實欠公允。兩造間之交易往來，本即
    有之，非自本件而始，之前之交易均平順，未有供料不實之
    爭議，獨於本件有此主張，令上訴人莫名所以。
  (四)上訴聲明：
    1.原判決不利於上訴人部分廢棄。
    2.被上訴人應再連帶給付上訴人462,450元及自94年4月8日
      起至清償日止按年息5%計算之利息。
    3.訴訟費用由被上訴人負擔。
二、被上訴人則以：
  (一)上訴人提出之送貨單上雖有綠實公司人員之簽名，惟綠實公
    司就上開送貨單上之記載數量，並非毫無異議，且於施工期
    間已向上訴人反應。一般現場施作建築工程，為趕施工時間
    ，於預拌混凝土車載運混凝土至現場時，訂購者初步須信任
    送貨單上形式上之記載，以資節省施工時間；況預拌混凝土
    車所載運之混凝土均屬筒狀封閉式，以外觀上甚難立即判斷
    數量是否短缺，通常須累計一段工程始能發現，自不能以綠
    實公司人員有在送貨單上簽名，即認送貨單上之記載為真實
    。
  (二)上訴人於原審對綠實公司另向他人購買 149立方米預拌混凝
    土並不爭執，被上訴人並於原審當庭提出統一發票、請款單
    、送貨單等為証，前揭送貨單送貨日期均在系爭工程完工前
    ，且兩造係於工程施工期間發生數額爭議，上訴人遽對綠實
    公司停止供應混凝土，綠實公司為完成系爭工程，必須對外
    購料，前揭 149立方米預拌混凝土為本件工程所使用，當無
    疑義。
  (三)綠實公司前曾向上訴人公司變更名稱前之巨騵實業有限公司
    （以下簡稱巨騵公司）購買預拌混凝土，當時雙方未有爭議
    ，本次因上訴人運送之數量有短少情事，雙方始於工程施工
    期間終止買賣。若非上訴人運送之數量有短少情形，依過去
    之往來情形，綠實公司不致無中生有，任意異議，因異議結
    果可能使雙方關係惡化，而遭停止供料致施工延誤，本件綠
    實公司既然提出異議，應當確有短少情事。
  (四)綠實公司於現場興建之地上物，均依契約所定之尺寸規格施
    作，且均以模板加以間隔後始能灌注混凝土，現場復非正在
    行水之河道，無耗損可言，且數量極易測量，上訴人主張綠
    實公司可能將混凝土運至他處、應有耗損云云，均未舉証以
    實其說。
  (五)上訴聲明：
    1.上訴駁回。
    2.上訴費用由上訴人負擔。
三、兩造不爭之事實：
  (一)被上訴人綠實公司因承攬水保局之系爭工程，於93年11月 6
    日向上訴人訂購預拌混凝土，並以被上訴人何維峰、丙○○
    為連帶保証人，與上訴人訂立混凝土買賣合約。
  (二)前揭混凝土買賣合約約定實作實算。
  (三)綠實公司已支付上訴人貨款829,850元。
  (四)被上訴人綠實公司曾向上訴人變更名稱前之巨騵公司購買預
    拌混凝土。
四、兩造爭點之論述：
  本件之爭點在於上訴人實際載送之預拌混凝土數量為若干？
  (一)上訴人主張送予被上訴人綠實公司之預拌混凝土，尚有規格
    210公斤/平方米之混凝土382立方米、 140公斤/平方米之混
    凝土4立方米，貨款計628,000元未給付之事實，業據提出送
    貨單及請款單為證（原審卷第52至81頁、第10至11頁）。上
    開送貨單上有綠實公司人員之簽名乙節，雖為被上訴人所不
    否認，然綠實公司就此送貨單上記載之數量並非毫無異議，
    且已就其異議於施作系爭工程中向上訴人反應等情，業據證
    人即上訴人員工蔡金耀於原法院94年5月3日言詞辯論時到庭
    證稱：「我只是做業務，被告有問題找我，我只是帶主管去
    （施工現場）看，數量不清楚」等語（原審卷第30頁）；及
    證人即上訴人之業務副總許子棟證稱：「有去（施工現場）
    看過一次，但是現場的數量無法確認，因為有些不規則我們
    無法測量」等語（原審卷第30、31頁）。參以一般在現場施
    作建築工程時，為趕施工時間計，於預拌混凝土車載運混凝
    土到現場時，訂購者初步自須信任送貨單上形式上之記載，
    以資節省施工時間，否則每車均須先行測量所載數量，不僅
    時間緩不濟急，且是否能每車均正確量出所載混凝土之體積
    ，亦有疑問；況綠實公司既於施工期間即對此送貨單記載之
    數量提出疑義，而非於事後交易完成時再據以爭執，自不能
    單以綠實公司之工作人員有簽收上開送貨單，即認綠實公司
    已承認送貨單上所記載數量，進而逕認上開送貨單之記載數
    量為真實。
  (二)綠實公司向水保局承攬之系爭工程，其中所使用之預拌混凝
    土部分，契約所附估價單之估計數量為 576立方米（原審卷
    第46頁），實際結算之數量經原法院依職權函詢水保局之結
    果，則為735立方米，有水保局第一工程所94年5月24日水保
    壹二字第0941907505號函及被上訴人所提工程計算數量附表
    、結算明細表各1紙附卷可稽（原審卷第32頁、第94頁）。
    原法院審理時，綠實公司之法定代理人甲○○在法院提示水
    保局上開覆函後表示無意見，並主張另外再向別人購買混凝
    土149立方米，之後始陳稱上訴人實際運送之數量大約為680
    平方米（原審卷第96、97頁，應係立方米之筆誤），足認
    680立方米係甲○○深思熟慮後所為之自認，堪信為真，則
    綠實公司尚未給付貨款之混凝土應為680立方米。水保局函
    覆實際結算之數量雖為 735立方米，惟綠實公司於施作系爭
    工程當中，因就混凝土之數量與上訴人有爭執，綠實公司乃
    另向他人購買預拌混凝土總計149立方米以施用於系爭工程
    之事實，業據被上訴人提出送貨單31紙、統一發票3紙、請
    款單3紙為證（原卷第98至111頁），洵堪採信。680立方米
    加上149立方米固然超過實際結算之數量735立方米，因施工
    過程中難免有耗損或施工不當而須重新製作者，參以綠實公
    司之法定代理人甲○○在明知結算數量為 735立方米之情形
    下，仍然自認上訴人之送貨數量為 680立方米，故上訴人實
    際送貨數量應為680立方米無誤。
  (三)上訴人實際運送予被上訴人綠實公司之混凝土數量為 680立
    方米，其中僅4立方米為規格140公斤/平方米之混凝土（每
    立方米價金1,500元），其餘676立方米之部分，其規格均為
    210公斤/平方米（每立方米價金則為1,700元），則計算結
    果，上訴人得向被上訴人綠實公司請求之貨款總額為
    11,552,000元（計算式：1700×676＋1500×4＝00000000
    ）扣除綠實公司已經支付之價金829,850元，則被上訴人綠
    實公司尚未給付上訴人之本件價金即應為325,350元（
    00000000－000000＝325350）。
  (四)按買受人對於出賣人，有交付約定價金及受領標的物之義務
    ，民法第367條定有明文。兩造就前述預拌混凝土之買賣，
    有契約關係存在，而被上訴人綠實公司尚有價金325,350元
    尚未給付，則上訴人請求綠實公司給付此範圍內之金錢，自
    屬有據，逾此範圍之請求，則無理由。再按稱保證者，謂當
    事人約定，一方於他方之債務人不履行債務時，由其代負履
    行責任之契約，民法第739條定有明文。本件被上訴人甲○
    ○、丙○○係綠實公司在系爭買賣合約上之保證人，且已明
    文約定為連帶保證人，有系爭買賣合約上之記載可稽（原審
    卷第8頁），並為被上訴人所不爭執，而按保證債務之所謂
    連帶，係指保證人與主債務人負同一債務，對於債權人各負
    全部給付之責任者而言。是上訴人就綠實公司上開依系爭買
    賣合約應負擔之給付價金之義務部分，併請求被上訴人甲○
    ○、丙○○負連帶給付之責任，自屬有據。次按給付無確定
    期限者，債務人於債權人得請求給付時，經其催告而未為給
    付，自受催告時起，負遲延責任。其經債權人起訴而送達訴
    狀，或依督促程序送達支付命令，或為其他相類之行為者，
    與催告有同一之效力；遲延之債務，以支付金錢為標的者，
    債權人得請求依法定利率計算之遲延利息；應付利息之債務
    ，其利率未經約定，亦無法律可據者，週年利率為5%，民法
    第229條第2項、第233條第1項前段、第203條分別定有明文
    。本件係屬買賣價金給付之債，又無確定期限，則揆諸上揭
    法律規定，上訴人就被上訴人3人應連帶給付之價金部分，
    併請求自起訴狀繕本送達翌日即94年4月8日（以被上訴人中
    最後收受起訴狀之翌日為準）起至清償日止，按法定利率即
    週年利率5%計算之利息，亦屬於法有據。
五、綜上所述，上訴人本於買賣及連帶保證之法律關係，起訴請
    求上訴人給付 628,000元，及自民國94年4月8日起至清償日
    止按週年利率5%計算之利息，於 325,350元及自94年4月8日
    起算之法定遲延利息部分，為有理由，應予准許。逾此所為
    請求，為無理由，應予駁回。原判決僅命被上訴人連帶給付
    165,550元，則被上訴人應再連帶給付159,800元及法定遲延
    利息（325,350－165,550＝159,800）。原審就上開應准許
    部分，為上訴人敗訴之判決，尚有未洽，上訴意旨求予廢棄
    改判，請求被上訴人再連帶給付 462,450元及遲延利息，於
    159,800 元及遲延利息範圍內為有理由，爰由本院予以廢棄
    改判如主文第2項所示。至於上訴人之請求不應准許部分，
    原判決為上訴人敗訴之判決，並駁回其假執行之聲請，經核
    於法並無不合，上訴意旨求予廢棄改判，為無理由，應駁回
    其上訴。
六、本件事證已臻明確，兩造其餘攻擊防禦方法，經審酌後，或
    與本件無涉，或與判決結果不生影響，毋庸一一論列。
七、據上論結，本件上訴為一部有理由，一部無理由，依民事訴
    訟法第 450條、第449條第1項、第79條、第85條第2項，判決
    如主文。
中    華    民    國    95    年    1    月    18     日
                  民事第二庭  審判長法  官  吳謙仁
                                    法  官  李瓊蔭
                                    法  官  蘇瑞華
正本係照原本作成。
不得上訴。
中    華    民    國    95    年    1     月    19    日
                                    書記官  賴以真


司法院資訊處製作；財團法人民間司法改革基金會備份。
